【裁判字號】    99,抗,193
【裁判日期】    990226
【裁判案由】    保全證據
【裁判全文】
臺灣高等法院民事裁定                   99年度抗字第193號
抗  告  人  Cental,LLC（美商盛台有限公司）
法定代理人  甲○○○ ○○○○.
上列抗告人因與相對人泛太不動產仲介經紀股份有限公司、乙○
○間聲請保全證據事件，對於中華民國98年12月9日臺灣桃園地
方法院98年度聲字第1454號所為裁定提起抗告，本院裁定如下：
    主  文
抗告駁回。
抗告訴訟費用由抗告人負擔。
    理  由
一、按證據有滅失或礙難使用之虞，或經他造同意者，得向法院
    聲請保全；就確定事、物之現狀有法律上利益並有必要時，
    亦得聲請為鑑定、勘驗或保全書證，民事訴訟法第368條第1
    項定有明文。又當事人聲請保全證據者，關於該證據有滅失
    或礙難使用之虞，或就確定事、物之現狀有法律上利益並有
    必要者等應保全證據之理由，應提出可使法院信其主張為真
    實並能即時調查之證據，以釋明之，此觀同法第370條第2項
    、第284條之規定自明。又所謂證據有滅失或礙難使用之虞
    ，係該證據有毀滅、喪失之危險，或雖未滅失，而因其他客
    觀情事，致有不及調查之危險之謂。
二、本件抗告人於原法院聲請意旨略以：伊於民國86年6月3日與
    相對人乙○○簽定「合資契約」，成立相對人泛太不動產仲
    介經紀股份有限公司(下稱泛太公司），並與相對人乙○○
    約定其欲轉讓持股時，伊就轉讓股份擁有優先承購權，以保
    持合資公司股東結構之單純性。然相對人乙○○竟於98年9
    月召開股東會前夕將其原本持有相對人泛太公司25%股權部
    分移轉不知所蹤。伊一再請求相對人乙○○說明並提供相關
    資訊，相對人乙○○仍拒絕提供關於相對人泛太公司之最新
    股東名單及其持股情形。伊現擬依上開合資契約第14條關於
    損害賠償請求權之約定，就相對人乙○○違反合資契約而移
    轉股權，並妨害伊依合資契約第2條行使優先承購權乙事提
    起訴訟以資救濟，然因證據皆遭相對人乙○○所占有及刻意
    隱匿，爰依民事訴訟法第368條第1項規定，聲請保全下列證
    據：(一)相對人乙○○於98年9月間相對人泛太公司股東會召
    開前夕所為之25%股權移轉部分，其移轉之股權轉讓條件、
    股權受讓人、股權買賣價格、股權轉讓相關資金流向與匯款
    等資料。(二)相對人泛太公司之最新股東名單及各股東持有股
    份明細等語，雖據提出合資契約、致經濟部商業司函、致相
    對人乙○○律師函、致泛太公司律師函、臺灣郵政掛號郵件
    收件回執、公司基本資料查詢等影本（見原法院卷第5至34
    頁；本院卷第11至15頁）以資釋明，惟查，上開書證並不足
    以釋明前開聲請保全之證據有滅失或礙難使用之危險。且按
    股份有限公司之股東名簿應記載各股東之本名或名稱、住所
    或居所，及其股數及股票號數等，而股東及公司之債權人得
    檢具利害關係證明文件，指定範圍，隨時請求查閱或抄錄股
    東名簿，公司法第196第1項、第210條第2項分別定有明文。
    是故請求查閱或抄錄之人，證明其為公司股東或債權人之身
    分，並檢具利害關證明文件，即得為之。縱使相對人乙○○
    確有拒絕提出其移轉之股權轉讓條件、股權受讓人、股權買
    賣價格、股權轉讓相關資金流向與匯款等資料，惟抗告人既
    為相對人泛太公司35%股份，為該公司之最大單一股東，即
    得依公司法第210條第2項之規定，請求查閱、抄錄相對人泛
    太公司股東名簿，抑或查閱相對人泛太公司於經濟部之登記
    資料查知相對人乙○○轉讓股份之情形。抗告人既未釋明保
    全此等證據有何時間上之急迫性，若未加以保全，此等證據
    恐將滅失或有礙難使用之虞，或經他造同意，或就確定事、
    物之現狀有法律上利益並有保全證據之必要等事實，揆諸首
    揭法律規定及說明，應認無保全證據之必要，原法院據此駁
    回抗告人之聲請，核無不合。抗告意旨仍執以：伊所提出之
    律師函、泛太公司基本資料，已足釋明有保全證據之必要，
    且待日後起訴，泛太公司之實質控制權已遭相對人乙○○侵
    奪，亦有保全證據之急迫性云云，以指摘原裁定不當，聲明
    廢棄，非有理由，應予駁回。
三、據上論結，本件抗告為無理由，爰裁定如主文。
中    華    民    國    99    年    2     月    26    日
                    民事第十一庭
                        審判長法  官  鄭雅萍
                              法  官  劉坤典
                              法  官  徐福晉
正本係照原本作成。
本裁定除以適用法規顯有錯誤為理由外，不得再抗告。如提起再
抗告，應於收受後10日內委任律師為代理人向本院提出再抗告狀
。並繳納再抗告費新台幣1000元。
中    華    民    國    99    年    3     月    4     日
                              書記官  黃瑞芬

司法院資訊處製作；財團法人民間司法改革基金會備份。
